臺灣高等法院刑事判決　　　　　　　 96年度交上易字第340號
上　訴　人
即　被　告　丙○○
上列上訴人因過失傷害案件，不服臺灣宜蘭地方法院96年度交易
字第53號，中華民國96年8月7日第一審判決（起訴案號：臺灣宜
蘭地方法院檢察署96年度調偵字第32號），提起上訴，本院判決
如下：
    主  文
上訴駁回。
丙○○緩刑貳年。
    事實及理由
一、本案經本院審理結果，認第一審以上訴人即被告丙○○犯刑
    法第284條第1項後段之過失傷害致人重傷罪，判處有期徒刑
    10月，減為有期徒刑5月，並諭知易科罰金折算之標準為新
    臺幣1000元折算一日，認事用法及量刑均無不當，應予維持
    ，並引用第一審判決書記載之事實、證據及理由（如附件）
    。
二、被告上訴意旨略以：本件伊與李進財雙方均有錯，為何伊承
    認，李進財不承認，但兩人判決之結果相同云云，指摘原判
    決有量刑不當之違法。
三、惟查: 原審係審酌被告與李進財雙方均同為肇事原因，李進
    財合於自首減輕其刑之規定，且其自陳初中畢業之智識程度
    ，目前擔任遊覽車司機，家中另有妻女四人，其中一女尚就
    讀國中；另審酌被告丙○○自陳高職畢業之智識程度，現在
    飲料店打工，工資約新臺幣八、九千元，及二人之過失程度
    、被告李進財否認犯行，被告丙○○則坦承犯行，且均未與
    告訴人達成和解等一切情狀，而為量刑，核無不當。又量刑
    之輕重，乃實體法上賦予法院得為自由裁量之事項，倘已斟
    酌刑法第57條各款所列情狀，而未逾越法定刑度，或濫用其
    權限，即不能任意指為違法。本件原審係在2月以上，1年以
    下之範圍內，而為量刑，尚難謂逾越法定刑度，或濫用其權
    限，自不能任意指為違法。被告上訴意旨，認原判決量刑不
    當，為無理由，應予駁回。末查被告未曾受有期徒刑之宣告
    ，此有本院被告前案紀錄表可憑，且案發後已與被害人達成
    和解，賠償損害，有調解筆錄影本在卷可按，本院認被告受
    此次偵審程序及刑之宣告等教訓，當知警惕，諒無再犯之虞
    ，所宣告之刑以暫不執行為適當，爰併宣告緩刑2年，以勵
    自新。
據上論斷，應依刑事訴訟法第373條、第368條、刑法第74條第1
項第1款，判決如主文。
本案經檢察官賴俊雄到庭執行職務。
中　　華　　民　　國　　96　　年　　11　　月　　29　　日
 　　　      　　 刑事第十六庭  審判長法　官　葉騰瑞
                                      法　官　莊明彰
                                      法　官　吳鴻章
以上正本證明與原本無異。
不得上訴。
                                      書記官  魏淑娟
中　　華　　民　　國　　96　　年　　11　　月　　29　　日
附錄：本案論罪科刑法條全文
中華民國刑法第284條
（過失傷害罪）
因過失傷害人者，處 6 月以下有期徒刑、拘役或 5 百元以下罰
金，致重傷者，處1年以下有期徒刑、拘役或5百元以下罰金。
從事業務之人，因業務上之過失傷害人者，處 1 年以下有期徒刑
、拘役或1 千元以下罰金，致重傷者，處 3 年以下有期徒刑、
拘役或2千元以下罰金。
附件:
臺灣宜蘭地方法院刑事判決　　　　　　　96年度交易字第53號
公　訴　人　臺灣宜蘭地方法院檢察署檢察官
被　　　告　李進財　男　52歲（民國○○年○月○日生）
　　　　　　　　　　身分證統一編號：Ｚ000000000號
　　　　　　　　　　住桃園縣大溪鎮○○路566巷25弄112號
          　丙○○　女　20歲（民國○○年○月○○日生）
　　　　　　　　　　身分證統一編號：Ｚ000000000號
　　　　　　　　　　住宜蘭縣礁溪鄉○○路○段141巷13號
上列被告等因過失傷害案件，經檢察官提起公訴（96年度調偵字
第32號），本院判決如下：
    主  文
李進財犯業務過失傷害致人重傷罪，處有期徒刑拾月，減為有期
徒刑伍月，如易科罰金，以新臺幣壹仟元折算壹日。
丙○○犯過失傷害致人重傷罪，處有期徒刑拾月，減為有期徒刑
伍月，如易科罰金，以新臺幣壹仟元折算壹日。
    事  實
一、李進財係遊覽車駕駛員，為從事駕駛業務之人，於民國95年
    7月22日下午4時15分許，其駕駛車號A4-285號遊覽車，沿宜
    蘭縣宜蘭市○○路由南往北方向行駛，途經該路與津梅路交
    岔口前時，適有丙○○騎乘車號XE7-968號機車搭載乙○○
    沿同方向在前行駛，丙○○行經該無號誌岔路口時欲左轉彎
    ，原應注意轉彎車應讓直行車（即後方李進財駕駛之遊覽車
    ）先行，李進財亦應減速慢行，並注意車前狀況，隨時採取
    必要安全措施，依當時情形路面乾燥、無缺陷、無障礙物、
    視距良好，無不能注意之情事，詎二人均疏於注意，丙○○
    貿然左轉，李進財則未注意車前狀況及減速慢行，反而超速
    行駛，因而撞及丙○○及乙○○二人，致乙○○受有右側骨
    盆嚴重骨折移位與變形、右下肢長短腿差4公分、左肱骨骨
    折術後合併右肢運動功能障礙無法復原，而上開傷害，其中
    右側骨盤骨遺存顯著畸形、右下肢有縮短障害3公分以上，
    其已達運動功能障礙且無法復原程度之重傷害。李進財肇事
    後，於未被有偵查犯罪職權之機關或公務員發覺前，即向前
    來現場處理本件車禍之宜蘭縣警察局交通警察隊宜蘭分隊警
    員林俊男坦承為其肇事人而自首，嗣並接受裁判。
二、案經乙○○及乙○○之法定代理人甲○○訴由宜蘭縣警察局
    宜蘭分局報告臺灣宜蘭地方法院檢察署檢察官偵查起訴。
    理  由
一、上揭事實，訊據被告丙○○坦承不諱。被告李進財固坦承有
    於上述時、地，駕駛車號A4-285號遊覽車與被告丙○○所騎
    乘車號XE7-968號機車相撞，致告訴人蔡雅卉受有重傷害之
    事實，惟矢口否認過失傷害犯行，辯稱：其未超速，是被告
    丙○○之機車貿然左轉，且道路不夠寬，致其閃避不及云云
    。經查：
（一）按「行車速度，依速限標誌或標線之規定，無速限標誌或
      標線者，應依下列規定：……行經無號誌之交岔路口，均
      應減速慢行，作隨時停車之準備。」；又汽車行駛時，駕
      駛人應注意車前狀況及兩車併行之間隔，並隨時採取必要
      之安全措施。」；另「汽車行駛至交岔路口，其行進、轉
      彎，應依下列規定：…七、轉彎車應讓直行車先行。…」
      道路交通安全規則第93條第1項第2款、第94條第3項、第
      102條第1項第7款分別定有明文。
（二）查依道路交通事故現場圖及道路交通事故調查報告表（一
      ）所示（詳警卷第13、14頁），本件交通事故肇事地點在
      宜蘭縣宜蘭市○○路與津梅路之無號誌交岔路口，被告李
      進財所行駛之宜蘭市○○路限速為時速50公里。被告丙○
      ○之機車刮地痕在雪峰路對向車道由西南往東北方向刮，
      長度為27.6公尺，且無煞車痕。又被告丙○○於警詢時陳
      稱：「未發現對方車輛有採取何種反應或聽見煞車聲音」
      等語（詳警卷第7頁），及依被告李進財於警詢時供稱：
      當時車速約50餘公里左右等語（詳警卷第10頁），足證其
      行進至本件肇事路口處，未減速慢行，反而有超速之事實
      。至於審理中改稱：車速應該四、五十公里上下而已云云
      ，不惟與其在警詢時所述不符，且被告丙○○機車刮地痕
      有長達27.6公尺，及無煞車痕等事實相違，故其所辯應係
      事後卸責之詞，而不足採信。是被告李進財確有行經無號
      誌交岔路口，未減速慢行，作隨時停車之準備，反而超速
      行駛，而違反道路交通安全規則第93條第1項第2款規定之
      事實。
（三）另被告李進財於偵查中供稱：「當時我行駛雪峰路往大坡
      路方向直行，要去橘之鄉參觀，對方的機車本來在我同車
      道前方行駛，距離大約4、5公尺左右，經過路口時對方突
      然左轉，我閃避不及才會撞上」云云（詳調偵字卷第8頁
      ）。惟查被告丙○○之機車係於轉彎後，在雪峰路被告李
      進財之對向車道上遭被告李進財之遊覽車撞擊，有前述道
      路交通事故現場圖可稽。如被告李進財上開所述為真，則
      被告丙○○之機車左轉時，因要左轉越過被告李進財之遊
      覽車車頭，才能轉彎進入津梅路，則被告丙○○之機車與
      被告李進財之遊覽車，應不會在被告李進財之對向車道內
      遭被告李進財之遊覽車撞擊，是被告李進財所述被告丙○
      ○之機車僅距4、5公尺云云，不足採信。而被告丙○○於
      警詢時供稱：「我左轉前自後視鏡看見對方距離我約50公
      尺，對方在我後方」等語（詳警卷第6頁），應為可採。
      是如被告李進財有注意車前方有被告丙○○之機車，且在
      無號誌之交岔路口前能減速慢行，應能避免本件事故之發
      生。至被告李進財辯稱道路狹小云云，然於狹窄之道路，
      更應小心慢行，而其行進肇事路口，反而仍超速行駛，益
      證其有過失之事實。
（四）再依上開道路交通事故現場圖及現場照片（詳警卷第16至
      30頁）觀之，當時天候晴，日間自然光線，路面乾燥無缺
      陷、亦無障礙物，視距良好，被告二人應無不能注意之情
      事，客觀上並無不能注意之情事，被告二人均為領有適當
      之駕駛執照之駕駛人，對於上開規定應當知之。被告丙○
      ○駕駛重機車，行經無號誌岔路口，轉彎車（左轉）未讓
      直行車先行，而被告李進財駕駛遊覽車，行經無號誌岔路
      口，未注意車前狀況，且未減速反超速通過交岔路口，其
      等就本件車禍事故之發生，自有過失甚明。本件經送臺灣
      省基宜區車輛行事故鑑定委員會鑑定，亦認定：「丙○○
      駕駛重機車，行經無號誌岔路口，轉彎車（左轉）未讓直
      行車先行，與李進財駕駛遊覽車，行經無號誌岔路口，未
      減速反超速；兩者同為肇事原因。」，有該委員會意見書
      可稽（詳警卷第44頁），惟上開鑑定意見漏未論及被告李
      進財未注意車前狀況部分，則為本院所不採。再告訴人乙
      ○○因本件交通事故，經送行政院衛生署宜蘭醫院救治後
      ，認受有骨盆腔骨折、左肱骨幹粉碎性骨折、臉部多處撕
      裂傷等傷害，有該院診斷證明書可按（詳警卷第39頁）。
      嗣再至財團法人長庚紀念醫院基隆分院診斷，認受有右側
      骨盆嚴重骨折移位與變形、右下肢長短腿差4公分、左肱
      骨骨折術後合併右肢運動功能障礙無法復原之事實，有該
      分院診斷證明書足查（詳警卷第38頁）。而上開傷害，其
      中右側骨盤骨遺存顯著畸形、右下肢有縮短障害3公分以
      上，判斷其已達運動功能障礙且無法復原之程度，有同分
      院96年7月2日（96）長庚院基字第0623號函文可考（詳本
      院卷第31頁），足證告訴人所受傷害已達重傷害之程度。
      綜上所述，被告二人確有上述過失犯行，且其過失與告訴
      人所受重傷害間亦有相當因果關係，事證明確，被告二人
      之犯行應堪認定。
三、查被告李進財係遊覽車駕駛員，業據其陳明（詳本審卷第50
    頁），為從事駕駛業務之人。是核被告李進財所為，係犯刑
    法第284條第2項後段之業務過失傷害致人重傷罪；被告丙○
    ○所為，則係犯同法第284條第1項後段之過失傷害致人重傷
    罪。被告李進財於犯罪未被有偵查權之機關或公務員發覺前
    ，向到場處理之宜蘭縣警察局交通警察隊宜蘭分隊警員林俊
    男自首犯行，並接受審判，此有宜蘭縣警察局交通警察隊道
    路交通事故肇事人自首情形紀錄表在卷可佐（參見警卷第31
    頁），乃依自首之規定減輕其刑。爰審酌被告李進財自陳初
    中畢業之智識程度，目前擔任遊覽車司機，家中另有妻女四
    人，其中一女尚就讀國中；另被告丙○○自陳高職畢業之智
    識程度，現在飲料店打工，工資約新臺幣八、九千元，及二
    人之過失程度、被告李進財否認犯行，被告丙○○則坦承犯
    行，且均未與告訴人達成和解等一切情狀，量處如主文所示
    之刑。又被告二人係於96年4月24日以前犯本罪，應依中華
    民國96年罪犯減刑條例第2條第1項第3款之規定減其宣告刑
    期2分之1，並諭知易科罰金之折算標準，以資懲儆。
據上論斷，應依刑事訴訟法第273條之1第1項、第299條第1項前
段，中華民國九十六年罪犯減刑條例第2條第1項第3款、第7條、
第9條，刑法第284條第2項後段、第284條第1項後段、第41條第1
項前段、第62條前段、刑法施行法第1條之1第1項、第2項前段，
判決如主文。
本案經檢察官沈念祖到庭執行職務。
中　　華　　民　　國　　96　　年　　8 　　月　　7 　　日
                  刑事第二庭  法  官  張育彰
